【裁判字號】    99,台上,1855
【裁判日期】    990326
【裁判案由】    偽造文書
【裁判全文】
最高法院刑事判決            九十九年度台上字第一八五五號
上  訴  人  甲○○
選任辯護人  楊榮富律師
上列上訴人因偽造文書案件，不服台灣高等法院台中分院中華民
國九十八年十二月十日第二審更審判決（九十八年度重上更(三)字
第七四號，起訴案號：台灣彰化地方法院檢察署八十九年度偵字
第六０四七、六二三二、六二三三、六三七０、六三八０、六三
八一、六五四○、七六三一、七六八七、七八七五、八七五０、
八七八七、八八五八、八八六二號《原判決除第六二三二、六五
四０、七六八七、八八六二號外，其餘均漏載》），提起上訴，
本院判決如下：
    主  文
上訴駁回。
    理  由
按刑事訴訟法第三百七十七條規定，上訴於第三審法院，非以判
決違背法令為理由，不得為之。是提起第三審上訴，應以原判決
違背法令為理由，係屬法定要件。如果上訴理由書狀並未依據卷
內訴訟資料，具體指摘原判決不適用何種法則或如何適用不當，
或所指摘原判決違法情事，顯與法律規定得為第三審上訴理由之
違法情形，不相適合時，均應認其上訴為違背法律上之程式，予
以駁回。本件原判決撤銷第一審關於論處上訴人甲○○行使偽造
私文書罪刑部分之判決，改判仍論上訴人以共同連續行使偽造私
文書，足以生損害於公眾及他人罪，處有期徒刑拾月，減為有期
徒刑伍月，並諭知易科罰金之折算標準，及為相關從刑之宣告。
係依憑上訴人於調查站、偵、審時供稱：未經徵得鄧蘇嫦娥之同
意，即囑張芷溦去刻製呈昱實業有限公司（下稱呈昱公司）及其
負責人之「鄧蘇嫦娥」印章各一枚等情不諱，並經已定讞共同被
告張芷溦（經原審處有期徒刑五月，減為有期徒刑二月十五日確
定）於警詢及第一審審理時供述：呈昱公司負責人鄧蘇嫦娥未託
伊刻製私章及公司章，是上訴人叫伊刻的等情屬實，參酌證人鄧
蘇嫦娥於偵查時證以：伊並未同意上訴人刻製呈昱公司章及伊私
章；證人即彰化縣政府農業局水土保持課課員賴美齡證稱：伊打
電話給鄧蘇嫦娥，電話中鄧蘇嫦娥說業務由張芷溦呈報，所以伊
將資料傳真給張芷溦各等語，及扣案偽造之「呈昱實業有限公司
」、「鄧蘇嫦娥」印章、暨卷附蓋用偽刻之「呈昱公司」及「鄧
蘇嫦娥」印章之土石採取產銷量值月報表三紙等證據資料，而為
論斷，已敘述其所憑之證據及認定之理由。而以上訴人否認犯罪
，並辯稱：伊已獲鄧蘇嫦娥之授權刻製印章，自無偽造私文書云
云，係飾卸之詞，無足採取，在理由內依憑調查所得證據，詳加
指駁。並說明：呈昱公司與上訴人負責之明吉開發有限公司（下
稱明吉公司）簽訂之承租合約書，僅在第十條約定：「甲方（呈
昱公司）應提供用印，協助乙方（明吉公司）領取保證金之義務
。」此外，呈昱公司之負責人鄧蘇嫦娥並未同意明吉公司使用其
印章，故上訴人辯稱：鄧蘇嫦娥有同意伊刻印，伊係有權製作文
書云云，尚非可採。又鄧蘇嫦娥於原審審理中雖證稱：伊於民國
八十九年四月二十一日，簽約將土石採取權利讓給明吉公司，知
道每月都要報土石採取產銷量值月報表，簽約後，土石採取產銷
量值月報表就由明吉公司負責，但沒有把公司大小印章交付，不
悉其如何以呈昱公司名義報月報表，不悉其以呈昱公司名義作月
報表，是否有冒用伊印章等語。然鄧蘇嫦娥該部分所證，並未能
證明有明示或默示概括授權明吉公司自行刻用呈昱公司及負責人
印章之事實，其所稱：不知道他們如何以呈昱公司名義報月報表
云云，更足認定其確無明示或默示之授權行為。且公司印章及負
責人印章，乃屬公司重要之物件，若有授權他人使用，自會明文
授權，以釐清法律責任，此乃一般常識，上訴人自無不知之理，
鄧蘇嫦娥此部分證言，尚難採為有利於上訴人之論據之理由。從
形式上觀察，原判決並無違背法令之情形存在。上訴意旨略稱：
(一)原判決既認上訴人不構成業務登載不實及使公務員登載不實罪
，卻又認上訴人所犯業務登載不實及行使偽造私文書罪間，有方
法結果牽連關係，從一重論以行使偽造私文書罪，自有判決理由
矛盾之違誤。(二)賴美齡已證稱：鄧蘇嫦娥要伊向張芷溦拿取八十
九年五、六、七月之土石採取產銷量值月報表云云，且原判決似
認定張芷溦係基於鄧蘇嫦娥之授權委託，而製作上開報表，則張
芷溦即非無製作權，自不成立行使偽造私文書罪，原判決有不適
用法則或適用法則不當之違法。(三)原判決事實認定上訴人指示知
情而與之具有犯意聯絡之張芷溦，利用某不知情之人，偽刻上開
「呈昱實業有限公司」及「鄧蘇嫦娥」印章等情，核與理由欄說
明：上訴人自白：伊自己刻用公司之大小章；張芷溦供認：是上
訴人要伊去刻各等情不符，其所為判決自有證據上理由矛盾之違
誤。(四)鄧蘇嫦娥既供稱：伊不悉上訴人及張芷溦製作之月報表是
否被冒用云云，原審自應傳喚其到庭訊問，以釐清上訴人及張芷
溦有無得其默示同意，而刻用其印章，即遽認鄧蘇嫦娥之供詞，
不足為上訴人有利認定，自有判決理由不備之違誤等語。惟查：
（一）證據之取捨，為事實審法院之職權，倘其採證認事並不違
背證據法則，即不得任意指為違法。原判決已就相關事證詳加調
查論列，復綜合上訴人之供述、共同正犯張芷溦及證人鄧蘇嫦娥
之證言，參互斟酌判斷，資為不利於上訴人之認定，併已說明其
取捨判斷所得心證，及上訴人所為伊有權刻製鄧蘇嫦娥印章及蓋
用之辯解，洵不足採之理由。上訴意旨無非就原審採證認事之職
權行使，專憑己見，泛言指摘，再為事實上之爭執，並非依據卷
內訴訟資料而為之具體指摘，自非適法之第三審上訴理由。（二
）原判決既認依憑上開證據，上訴人應負之罪責，已臻明確，並
已說明：鄧蘇嫦娥於偵查及第一審審理時已證稱：「沒有同意甲
○○刻呈昱及鄧蘇嫦娥的印章。」、「我沒有同意（上訴人刻我
印章及呈昱公司印章）。」等語（原判決第五頁末行至第六頁第
五行），自係認鄧蘇嫦娥所證未曾明示或默示同意上訴人刻用其
印章之事實，已甚明確，無再為無益調查之必要，自與法律規定
應於審判期日調查之證據而未予調查及判決理由不備之違法情形
，不相適合。上訴意旨執此指摘，並非依據卷內訴訟資料執為指
摘之合法第三審上訴理由。（三）原判決理由五已說明：上訴人
不構成業務登載不實及使公務員登載不實罪（見原判決第十三頁
倒數第十二行至第十四頁第二十一行），且於原判決理由三敘明
：「核被告甲○○、張芷溦上開所為，係犯刑法第二百十六條、
第二百十條之行使偽造私文書罪。」（原判決第十一頁倒數第八
行至倒數第九行），自係認上訴人僅犯行使偽造私文書罪，並不
構成業務登載不實罪；至其記載：上訴人所犯登載不實及行使偽
造私文書罪間，有方法結果牽連關係，從一重論以行使偽造私文
書罪等語（原判決第十二頁第十二至第十四行）中之「上訴人所
犯登載不實」，自屬贅載，而有微疵，但因與判決之本旨不生影
響，按之刑事訴訟法第三百八十條之規定，尚難執以指摘，資為
第三審上訴之適法理由。（四）其餘上訴意旨，則置原判決之明
白論斷於不顧，或仍持原判決已說明理由而捨棄不採之陳詞辯解
，再為事實上之爭執，或就屬於事實審法院採證認事職權之行使
，或就不影響於判決本旨之枝節事項，全憑己見，任意指摘，難
謂已符合首揭法定上訴第三審之要件。其上訴違背法律上之程式
，應予駁回。
據上論結，應依刑事訴訟法第三百九十五條前段，判決如主文。
中    華    民    國  九十九  年    三    月  二十六  日
                      最高法院刑事第三庭
                          審判長法官  林  增  福
                                法官  張  清  埤
                                法官  陳  世  雄
                                法官  何  菁  莪
                                法官  黃  梅  月
本件正本證明與原本無異
                                      書  記  官
中    華    民    國  九十九  年    三    月  三十一  日
                                                      Ｅ

司法院資訊處製作；財團法人民間司法改革基金會備份。
